臺灣新竹地方法院民事裁定  
110年度小上字第39號
上  訴  人  彭杲中  
被上訴人    新安東京海上產物保險股份有限公司桃園分公司

法定代理人  單正寰  
上列當事人間請求損害賠償事件，上訴人對於民國110年9月28日
本院竹北簡易庭110年度竹北小字第493號小額訴訟事件第一審判
決不服提起上訴，本院裁定如下：
    主  文
上訴駁回。
第二審訴訟費用新臺幣壹仟伍佰元由上訴人負擔。
    理  由
一、按對於小額程序之第一審裁判之上訴，非以其違背法令為理
    由，不得為之；又提起上訴，上訴狀內應記載上訴理由，表
    明原判決所違背之法令及其具體內容，暨依訴訟資料合於該
    違背法令之具體事實，民事訴訟法第436 條之24第2 項、第
    436 條之25分別定有明文。且所謂違背法令，依同法第436
    條之32第2 項準用第468 條、及第469 條第1 款至第5 款規
    定，即依同法第468 條規定，判決不適用法規或適用不當者
    ，為違背法令；依同法第469 條規定，判決有該條所列第1
    款至第5 款情形之一者，為當然違背法令。是當事人提起上
    訴，如以同法第469 條所列第1 至5 款為理由時，其上訴狀
    或理由書應表明該判決有合於各該條款規定情形之具體內容
    ，及係依何訴訟資料合於該違背法令之具體事實。如依同法
    第468 條規定，以原判決有不適用法規或適用法規不當為理
    由時，其上訴狀或理由書應表明該判決所違背之法令條項，
    或有關判例、解釋字號，或成文法以外之習慣或法理等及其
    具體內容，暨係依何訴訟資料合於該違背法令之具體事實。
    上訴狀或理由書如未依上述方式表明，或其所表明者顯與上
    開法條規定不合時，即難認為已合法表明上訴理由，其上訴
    自非合法，有最高法院71年台上字第314號裁判可資參照。
    次按，上訴不合法者，第二審法院應以裁定駁回之，民事訴
    訟法第444條第1項前段定有明文，且於小額事件之上訴程序
    亦準用之，此參照民事訴訟法第436條之32第2項規定自明。
二、本件上訴意旨略以：被上訴人所承保之車號000-0000號自小
    客車（下稱系爭車輛）駕駛人僅稱葉子板受損，且經上訴人
    自行詢價後葉子板烤漆僅需新臺幣(下同)2,500元、鈑金拆
    裝費1,500元，如不含前保桿葉子板的鈑金及烤漆約3,000元
    即可完工，被上訴人竟連前保險桿烤漆亦向上訴人請求賠償
    。原判決依據經驗法則及比例認定系爭車輛凹陷為上訴人所
    造成並非鐵證。依據經驗法則被上訴人也不會兩年才修車求
    償，該期間系爭車輛亦有擦撞可能，維修費用亦與行情不符
    ，上訴人無法接受等語。並聲明：原判決不利上訴人部分廢
    棄。
三、經查：
（一）按取捨證據認定事實屬於事實審法院之職權，若其認定並
      不違背法令，即不許任意指摘其認定不當，以為上訴理由
      （最高法院28年上字第1515號判決意旨參照）。又按所謂
      經驗法則，係指由社會生活累積的經驗歸納所得之法則而
      言；凡日常生活所得之通常經驗及基於專門知識所得之特
      別經驗均屬之。若由多項證據之證明力推理之結果，可發
      生某項事實者，苟經法院依自由心證判斷，而與情理無違
      ，除有反證外，不得指為與經驗法則有違，業經最高法院
      79年度第1次民事庭會議決議闡釋甚明。是法院對於證據
      依自由心證判斷決定採信與否，並說明得心證之理由，應
      屬法院採證認事職權行使之範圍，不得指為違背法令。
（二）本件被上訴人所承保之系爭車輛受損，係因上訴人駕駛車
      號0000-00號自小客車，因變換車道未禮讓直行之系爭車
      輛先行而發生擦撞所致，上訴人應負全部過失責任，業據
      原審當庭勘驗新竹縣政府警察局竹北分局檢送之系爭車輛
      上前方所攝之行車紀錄器影像明確（見原審卷第72、73頁
      ）。原審並斟酌系爭車輛駕駛巫信志於事故發生後警詢中
      僅表示左前葉子板受損等語(見原審卷第45頁)，而剔除
　　　系爭車輛左/右大燈拆卸費用，另其餘修繕工項即前保桿
      、左前葉子板拆裝、板金及烤漆等部分，與系爭車輛碰撞
      位置相關，佐以本件車禍事故發生後拍攝之系爭車輛受損
      照片(見原審卷第51頁)，本於經驗法則，認定係本次車禍
      碰撞所造成，難認與客觀證據有何不符之處。
（三）綜上，原審認定前揭事實既係以前述於原審中所存在之訴
      訟資料為基礎，本於自由心證，而就證據取捨結果所為之
      事實認定，自難認有何違法之處。上訴人之上訴理由均僅
      就原審判決之證據取捨、認定事實之職權行使，指摘其為
      不當，並未具體說明原判決究有何不適用法規或適用法規
      不當之情形，並揭示該法規之條項或其內容，及合於民事
      訴訟法第469 條所列第1 款至第5 款之事實，自難認對原
      審判決之如何違背法令已有具體之指摘，揆諸前揭說明，
      即應認其上訴為不合法，應予駁回。
四、綜上所述，上訴人提起本件上訴，核係對原審取捨證據、認
    定事實之職權行使為指摘，未對原審判決有如何違背法令之
    處為具體之表明，並未符合民事訴訟法第436條之25所規定
    應表明之事項，揆諸首揭法條及說明，本件上訴為不合法，
    應依據民事訴訟法第436條之32第2項準用同法第444條第1項
    以裁定駁回之，並確定上訴人應負擔之第二審訴訟費用額如
    主文第二項所示。
五、據上論結，本件上訴為不合法，依民事訴訟法第436 條之32
    第1項、第2項、第444條第1項前段、第436條之19第1項、第
    95條、第78條，裁定如主文。 　　　
中　　華　　民　　國　　111 　年　　3 　　月　　25　　日
                   民事第一庭  審判長法　官　李珮瑜
                                     法　官　蔡欣怡
　　　　　　　　　　　　　　　　　　 法  官  楊明箴
以上正本係照原本作成。
本件不得抗告。
中　　華　　民　　國　　111 　年　　3 　　月　　25　　日
                                     書記官　劉亭筠